【裁判字號】    87,訴,130
【裁判日期】    900120
【裁判案由】    侵權行為損害賠償
【裁判全文】
臺灣高等法院臺南分院民事判決  八十七年度訴字第一三○號  ｊ
      原      告  己  ○  ○
                  戊  ○  ○
                  丙      ○
                  丁  ○  ○
                  庚  ○  ○
      共      同
      訴訟代理人  廖  世  鐘  律師
      被      告  乙  ○  ○  .
      訴訟代理人  施  登  煌  律師
                  甲      ○  .
                  辛  ○  ○  .
右當事人間侵權行為損害賠償刑事附帶民事訴訟事件，由本院刑事庭裁定移送前來（
八十七年交附民字第三一四號），本院判決如左：
      主      文
被告應給付原告各新台幣壹拾壹萬玖仟捌佰陸拾柒元及自民國八十七年九月十一日起
，至清償日止，按年息百分之五計算之利息。
原告等其餘之訴及假執行之聲請均駁回。
訴訟費用由被告負擔百分之二十四，餘由原告負擔。
      事      實
甲、原告方面：
一、聲明：
  (一)被告應給付原告等各新台幣（下同）五十二萬一千一百零四元及自起訴狀繕本送
    達之翌日起，至清償日止，按年息百分之五計算之利息。(二)訴訟費用由被告負擔
    。(三)原告願供擔保請准宜告假執行。
二、陳述：
  (一)原告等五人均係被害人劉武三之子女，被告於民國（下同）八十六年七月四日上
    午十時二十分許，無照駕駛農用拼裝車載竹筍銷售卸貨後，沿雲林縣斗南鎮○○
    里○○路由西往東行駛返家，途經該路三十五公里溫厝三八號電桿前時，原應注
    意汽車交會時，會車相互之間隔不得少於半公尺，且當時為日間自然光、直路，
    無障礙物視線良好，並無不能注意之情事，竟疏未注意保持會車安全間距，適有
    被害人劉武三所騎乘之ＭＧＺ─八六六號重型機車沿同路對向駛來，致該機車車
    頭與被告駕駛之農用搬運車左側後輪前方部位發生碰撞，致被害人劉武三人車倒
    地後刮行路面，身體並彈起掉落，因而受有左前臂重度壓裂傷，血流不止，尺橈
    骨外露開放性骨折，左前側內踝骨折，左足、右手、頭部撕裂傷，經送醫左上肢
    截肢及敗血症導致心肺衰竭，延至八十六年九月十一日十九時十分許，不治死亡
    ，被告因業務過失致死罪責，業經鈞院八十七年交上易字第一八○七號判處有期
    徒刑六月在案。
  (二)茲因被告之過失不法侵權行為，致原告等五人所受左列之損害應負賠償責任：
    1.醫療費用：即(1)在省立雲林醫院之醫療費用為一百九十元。(2)在台中榮民總醫
      院之醫療費用為十萬三千一百三十六元。(3)在新樓基督教醫院之醫療費用為十
      五萬七千一百二十五元。(4)在台南市奇美醫院之醫療費用為三萬零四百七十五
      元。(5)救護車費用四千五百元。(6)裝置義肢之費用為二十二萬元。以上共計五
      十一萬五千四百二十六元之醫療費用係由原告等五人及訴外人劉醒廷共同支出
      ，即每人支出八萬五千九百零四元。
    2.殯葬費部分：
      原告等五人支出殯葬費六十七萬六千元。為此依民法第一百九十二條規定，應
      由被告賠償原告五人各十三萬五千二佰元。
    3.慰藉金部分：
      原告等五人均係被害人劉武三之子女，因被告不法侵害致劉武三死亡，使原告
      精神上所受之刺激與痛苦至鉅。為此依民法第一百九十四條規定，請求賠償原
      告慰藉金各三十萬元。
  (三)另被告與訴外人劉醒廷個人訂立之和解書，原告等五人並無參與，該和解書對原
    告等五人不發生效力。
三、證據：提出戶籍謄本三件、收據影本二十二件為證。
乙、被告方面：
一、聲明：
  (一)原告之訴駁回。
  (二)訴訟費用由原告負擔。
二、陳述：
  (一)原告等五人前曾委由其胞兄弟即訴外人劉醒廷訴請損害賠償（八十七年度交附民
    字第三一四號）被告亦與訴外人劉醒廷達成和解，賠償原告等六十萬元。和解當
    日給付二十萬元由訴外人劉醒廷簽收，同年十一月二十六日再付與二十萬元，亦
    由訴外人劉醒廷蓋指模簽收無誤。惟原告等五人竟於第三次付款期日前提出本訴
    ，蓄意推翻前和解條件，並以該和解書之條件非經原告授權為由，要求被告第二
    次賠償，惟訴外人劉醒廷已向鈞院一再表明，當初全係原告等五人居住偏遠或工
    作繁忙為由，委由伊全權代理等，並有被告當初央託之地方仕紳林豐勝村長及古
    坑鄉甲○調解委員二人到庭作證成立和解過程，更有訴外人劉醒廷簽有具結書向
    被告具結負全部責任，被告既已賠償原告等損失，渠等再度請求，即為不合理。
  (二)況訴外人劉醒庭於庭訊中稱：原告等五人嫌被告賠償金額太少所以再提起本訴，
    足證原告等五人係將伊父親之死之全部責任，要被告全負，具此想法顯有不當，
    本件原告等之父親即被害人劉武三與被告間發生車禍事件，業經台灣雲林地方法
    院檢察署送請臺灣省嘉雲區車輛行車事故鑑定委員會以八十六年十一月八日嘉鑑
    字第八六七八五號函復鑑定結果謂：本會委員會研析：本案撞擊地點位置在分向
    中心線上，是故當事人乙○○與劉武三顯然於會車時均未能保持安全之間致互為
    擦撞而肇事，故當事人兩造均應為肇事原因：：云云，由此可知被害人劉武三之
    死應自負一半之責任，故和解當時被告亦盡全力，務求能力所及範圍，才答應分
    三次湊足陸拾萬元賠價予原告等人，否則被告靠勞力賺錢要養活一家已是不易，
    何況被告胞弟殘障，亦賴被告扶養，而被告所育二子皆是中度智障尚依賴政府補
    助，孫及孫女皆賴被告育養，在這樣先天失調的掙扎生活的人，能有多大能力給
    予原告補償，所以訴外人劉醒廷也經一番評估之後，答應被告分三次償還之方式
    而達成和解，今原告等五人竟不體恤被告給付不能之狀況，再提本訴，要求給付
    巨額賠償金，豈非扼殺被告全家生計，依情依理均有未合。
三、證據：提出戶籍謄本影本三件、殘障手冊影本三件為證，並聲請訊問證人林豐勝
    、甲○。
丙、本院依職權向台灣雲林地方法院檢察署調閱八十六年偵字第五八六號過失致死全
    卷，並向台中榮民總院、新樓基督教醫院、奇美醫院函查被害人劉武三之醫療費
    用額、暨向雲林縣稅捐稽徵處調閱兩造全國財產總歸戶資料。
      理      由
一、按訴之變更或追加，非經他造同意，不得為之。但擴張或減縮應受判決事項之聲
    明者，不在此限。民事訴訟法第四百四十六條第一項、第二百五十五條第一項第
    三款分別定有明文。原告等五人起訴請求被告給付醫藥費及精神慰撫金計三十七
    萬六千五百十六元並法定遲延利，嗣本於同一之法律關係，擴張請求被告給付原
    告等五人各新台幣五十二萬一千一百零四元本息，依前開規定，應予准許，合先
    敘明。
二、本件原告起訴主張：被告於八十六年七月四日上午十時二十分許，無照駕駛農用
    拼裝車，沿雲林縣斗南鎮○○里○○路由西往東行駛，途經該路三十五公里溫厝
    三八號電桿前時，原應注意汽車交會時，會車相互之間隔不得少於半公尺，竟疏
    未注意保持會車安全間距，撞擊沿同路對向駛來由被害人劉武三騎乘之ＭＧＺ─
    八六六號重型機車，使被害人劉武三人車倒地後刮行路面，身體並彈起掉落，因
    而受有左前臂重度壓裂傷，尺橈骨外露開放性骨折，左前側內踝骨折，左足、右
    手、頭部撕裂傷，經送醫治療後，左上肢因而截肢及併發敗血症導致心肺衰竭，
    於八十六年九月十一日不治死亡。原告等五人均係被害人劉武三之子女，因被害
    人之死亡，致精神上感受莫大痛苦而均受有非財產上之損害，每人各得請求賠償
    慰藉金參拾萬元，又原告等五人及訴外人劉醒廷受有支出醫療費共五十一萬五千
    四百二十六元之損害、原告等五人受有支出殯葬費共六十七萬六千元之損害，爰
    依侵權行為損害賠償及繼承之法律關係，求為命被告給付原告等五人各五十二萬
    一千一百零四元及自刑事附帶民事起訴狀繕本送達之翌日即八十七年九月十一日
    起至清償日止，按年息百分之五計付利息之判決。
三、被告則以：原告等五人已委由其同胞兄弟即訴外人劉醒廷與被告達成和解，被告
    願賠償原告等六十萬元，並已將全部賠償款付清，原告實不得再請求原告賠償。
    況本件損害之發生，被害人劉武三有一半過失責任，應予相抵。另被告之胞弟陳
    清和殘障，賴被告扶養，所育二子陳啟明、陳起立亦皆中度智障，尚需依賴政府
    補助，被告又係九二一受災戶，實無力再予賠償等語，資為抗辯。
四、經查：
（一）原告等五人主張被告於八十六年七月四日上午十時二十分許，無照駕駛農用拼
      裝車載竹筍銷售卸貨後，沿雲林縣斗南鎮○○里○○路由西往東行駛返家，途
      經該路三十五公里溫厝三八號電桿前時，應注意汽車交會時，會車相互之間隔
      不得少於半公尺，竟疏未注意保持會車安全間距，撞擊沿同路對向駛來由被害
      人劉武三所騎乘之ＭＧＺ─八六六號重型機車，致機車車頭與被告所駛農用搬
      運車左側後輪前方部位發生碰撞，使被害人劉武三人車倒地後刮行路面，身體
      並彈起掉落，因而受有左前臂重度壓裂傷，血流不止，尺橈骨外露開放性骨折
      ，左前側內踝骨折，左足、右手、頭部撕裂傷，經送醫治療後，左上肢因而截
      肢及併發敗血症導致心肺衰竭，於八十六年九月十一日不治死亡之事實，為被
      告所不爭執，並有相驗案件報告、道路交通事故調查報告表  (現場圖)、台中
      榮民總醫院診斷證明書、財團法人奇美醫院診斷證明書、財團法人台灣基督教
      長老教會新樓醫院診斷證明書及死亡證明書、台灣雲林地方法院檢察署相驗屍
      體證明書及驗斷書、照片十二幀附卷為憑（見台灣雲林地方法院檢察署八十六
      年相字第五四五號相驗卷），而應信為真實。
（二）按汽車交會時，會車相互之間隔不得少於半公尺，道路交通安全規則第一百條
      第五款定有明文。查本件車禍發生地點位於縣道，有行車分向線，無劃分快車
      道，有警方製作之道路交通事故調查報告表之記載及車禍現場彩色照片四幀在
      卷足稽（參看相驗卷第七、第十一）。而本件車禍雙方車輛之撞擊地點，應係
      在右揭肇事地點之分向中心線上之事實，業據被告於本院刑事庭審理時陳稱：
      事發當時，係對方騎到我的後輪撞到，機車撞到拼裝車就倒地刮出去，人（指
      被害人劉武三）則是彈出去倒在黃線中間，我是親眼目睹機車碰撞等語（見刑
      事一審卷第一一八頁），而訴外人劉醒廷亦指稱：劉武三生前曾說，車禍是在
      會車時突然相撞等語（見偵查相驗卷第十三頁反面），再依道路交通事故調查
      報告表所繪現場圖及現場照片所示之刮地痕、散落物、油痕血跡觀之：(一)機車
      刮痕有三處，長度分別為０點０六公尺、０點五公尺及０點七公尺，均係在中
      心線上；(二)二點六公尺之油痕血跡及三點三公尺之油痕血跡，亦均位於中心分
      向線上；(三)機車倒臥於分向中心線上，刮痕、油痕均在其前方；(四)安全帽位於
      往古坑車道上，有道路交通事故調查報告表及現場照片四張在卷可佐 (見台灣
      雲林地方法院檢察署八十六年偵字第五五六八號偵查卷第十一頁）。再參以本
      件被害人劉武三係機車車頭受損，被告之農用搬運車係左側後輪處受損，足証
      本件於撞擊後應即產生刮地痕，故撞擊地點應係在分向中心線上甚明，本件撞
      擊地點既係在分向中心線上，是雙方駕駛人即被告及被害人劉武三顯於會車時
      ，均未能保持安全之間隔以致碰撞肇事。又本件車禍發生時，為日間自然光、
      直路、無障礙物、視距良好等情形，此外亦無不能注意之情形，乃被告竟疏未
      注意，以致肇事，自難辭過失責任。反之，被害人劉武三會車時亦未保持安全
      距離，而遭被告所駕拼裝車撞及致死，同為肇事原因。本件經刑事庭送臺灣省
      車輛行車事故覆議鑑定委員會鑑定結果，亦為相同之認定，有台灣省嘉雲區車
      輛行車事故鑑定委員會於八十六年十一月八日以嘉鑑字第八六七八五號函檢送
      之鑑定意見書及台灣省車輛行車事故覆議鑑定委員會八十七年六月二十五日交
      覆字第八七０三七四號函附卷可稽（見刑事一審卷第三九至四一頁、第一○七
      頁），益徵被告確有過失，應可採信。
（三）被告此一肇事行為，業經本院刑事庭同此認定，並以業務過失致死罪處刑確定
      乙節，亦經本院調閱台灣雲林地方法院八十六年交字訴第二○四號、本院八十
      七年交上易字第一八○七號，最高法院八十九年台上字第六五三一號等刑事卷
      宗查明屬實，是原告之主張，應堪信為真實。
五、按和解亦屬契約之一種，此觀民法第七百三十六條之規定至明，故和解契約必雙
    方意思表示一致，始能成立。又代理人於代理權限內，以本人名義所為之意思表
    示，直接對本人發生效力，固為民法第一百零三條第一項所明定。惟代理權係以
    法律行為授與者，其授與應向代理人或向代理人對之為代理行為之第三人以意思
    表示為之，無代理權人以代理人名義所為之法律行為，非經本人承認，對於本人
    不生效力，民法第一百六十七條、第一百七十條第一項分別定有明文。本件被告
    雖抗辯原告等五人已委由其同胞兄弟即訴外人劉醒廷，與伊以賠償六十萬元達成
    和解云云，並提出和解書及劉醒廷書立之切結書各一紙為憑，且經劉醒廷於本院
    陳稱：「口頭上其他姊妹有說委託我一人全權處理」等語（見本院八十七年十二
    月三十日準備程序筆錄）。然為原告等所否認，且核被告所提出之和解書，僅劉
    醒廷以原告等之代理人名義簽名於其上，而無經原告簽名或蓋章之委任書以資證
    明原告等曾授與代理權予劉醒廷，又所提切結書亦僅係劉醒廷個人製作，更無法
    證明原告等確曾授與代理權予劉醒廷。再證人林豐勝於本院審理時到庭之證述：
    「未出嫁在家的丙○有說要給劉醒廷處理就好．．．其他人不住在家，我是未親
    自聽說」、「那時劉醒廷未有委託書，洪律師有說切結書即可，至於有無委任不
    清楚」等語（見本院卷八十七年十二月三十日、八十八年四月十四日準備程序筆
    錄）。按證人林豐勝既未親自聽聞原告等委任劉醒廷為代理人而與被告和解，則
    其證詞自不能為被告有利之證據。是尚難僅憑劉醒廷片面之詞，即認劉醒廷有權
    代理原告等與被告和解，則被告前開抗辯，自難採信。又原告丙○已於八十九年
    九月三十日以存證信函通知被告，對訴外人劉醒廷所為意思表示不予承認等語（
    見本院卷證物袋），另原告等五人復於本院審理中，迭次表明不予承認該和解，
    是劉醒廷無代理權，而代理原告等與被告所為之和解，對原告等自不生效力，已
    甚明確。
六、又按因故意或過失，不法侵害他人之權利者，負損害賠償責任；不法侵害他人致
    死者，對於支出殯葬費之人，亦應負損害賠償責任。又不法侵害他人致死者，被
    害人之父母、子女及配偶，雖非財產上之損害，亦得請求賠償相當之金額，民法
    第一百八十四條第一項前段、第一百九十二條第一項、第一百九十四條分別定有
    明文。再被害人死亡之前，其有法定扶養義務之子女，為有法定扶養權利之被害
    人支付醫藥費，原得請求被害人讓與其對加害人之損害賠償請求權，而以自己名
    義請求損害賠償，倘被害人於讓與其對加害人之請求權前死亡時，應依繼承之原
    則處理之，即支付醫藥費之子女得依繼承及侵權行為損害賠償之法律關係，請求
    加害人賠償該醫藥費之支出（參閱王澤鑑著民法學說與判例研究(四)第一九二頁）
    。本件被告因過失致被害人劉武三死亡，如前所述，而原告己○○、戊○○、丙
    ○、丁○○、庚○○分別係劉武三之子女，有戶籍謄本三件附卷可按（見本院八
    十七年交附民字第三一四號卷四至第七頁），則原告等依繼承及前開侵權行為損
    害賠償之規定（見本院八十九年八月十六日準備程序筆錄），請求被告賠償醫療
    費用、殯葬費用、精神慰藉金等損害，即屬有據。茲就原告所得請求之項目、金
    額，分述於後：
  (一)關於醫療費用部分：
    原告等五人主張其與劉醒廷共同支付劉武三之醫藥費計五十一萬五千四百二十六
    元之事實，雖據提出台灣省立雲林醫院收據一紙、台中榮民總醫院收據四紙、新
    樓基督教醫院收據三紙、奇美醫院收據七紙、救護車收據一紙（四千五百元）、
    德林股份有限公司義肢估價單一紙為證，惟本院依職權向台中榮民總醫院、新樓
    基督教醫院、奇美醫院函查被害人劉武三之醫療費為若干元，獲覆被害人醫療期
    間費用自負部分分別為：二千二百八十元、一萬七千六百零一元、一千八百二十
    元，分別有行政院國軍退除役官兵輔導委員會台中榮民總醫院八十九年三月十七
    日中榮醫行字第○八五○號函及其附件、財團法人台灣基督教長老教會新樓醫
    院八十九年三月十五日新樓住字第八九○九五號函及其附件、財團法人奇美醫院
    八十九年三月二十日八九奇醫字第一三二三號函及其附件在卷可稽，則原告與劉
    醒廷共同支出之醫藥費計二萬一千七百零一元。另原告等五人主張曾為被害人劉
    武三裝置義肢花費二十二萬元，雖僅出具估價單，惟被告並未就此抗辯，且被害
    人劉武三之遺體確有裝置義肢，有死亡相驗照片附於相驗卷可證（見台灣雲林地
    方法院檢察署相驗卷第四九頁），堪信原告為渠等父親即被害人劉武三裝置義肢
    等情為真實，是則被害人劉武三生前所花醫療費總額，應為二十四萬六千二百零
    一元（即醫藥費二萬一千七百零一元，救護車費用四千五百元，義肢二十二萬元
    ），），而該醫療費用既由原告等五人及訴外人劉醒廷共同支出，已如前述，從
    而原告等五人請求被告賠償渠等各四萬一千零三十四元部分（246201 元÷6人＝
    41034 元，元以下四捨五入），自屬正當，應予准許。逾此請求，則非有據，無
    從准許。
  (二)殯葬費部分：
    原告等五人主張為被害人支出喪葬費六十七萬六千元，已據提出文殊佛教文物流
    通處收據五紙，復經證人鄭添丁於本院審理時到庭證述在案（見本院八十八年三
    月十七日準備程序筆錄）。然按核給喪葬費金額應酌死者身分、地位及經濟情
    況與實際上有無必要為準。經核原告所提出被害人火葬之喪葬費金額高達六十七
    萬六千元，原告已聘有國樂，再聘西樂隊（二團三十二人）三萬五千二百元、大
    鼓陣六千元、電子琴花車（三台）九千元、三藏取經一萬五千元，五台佛祖車二
    萬元，已流於奢靡浪費，均非喪葬所必要；另箱型車五千元、冰箱八千元亦難認
    係喪葬所必要；又毛巾一萬二千元、手帕一千八百元、答謝禮盒三千元，印訃文
    二千元，係通知親友或答謝親友贈送奠儀親友之回饋，亦非屬殯葬禮儀所必需；
    再素桌四萬元、拜拜乾料五千元、飯菜八千元、水果五千五百元、白米七千元，
    亦均非屬喪葬之必要費用，均應予剔除外，其餘四十九萬三千五百元，係依社會
    一般傳統宗教儀式進行所必要，應認屬喪葬之必要費用，應予准許，超過此部分
    之請求，即非正當。又原告等主張該費用係原告五人共同支出乙節，為被告所不
    爭執，自堪信為真實。雖訴外人劉醒廷主張亦有負擔，然無法舉證以實其說，自
    難憑採。是原告等五人請求被告賠償渠等各九萬八千七百元之喪葬費（493500元
    ÷5人＝98700元），亦屬有據，應予准許，逾此部分之請求則無理由，而應予駁
    回。
  (三)關於慰藉金部分：
    本件原告主張其五人分別係被害人劉武三之子女乙節，有戶籍謄本三件足稽（見
    本院八十七年交附民字第三一四號卷四至第七頁）。本件被害人劉武三既係因被
    告之過失行為而死亡，而致原告等人分別慘遭喪父之痛，則原告等人精神上受有
    痛苦，自屬必然，從而其等請求精神慰藉金，亦屬正當。查被害人劉武三於十八
    年四月十日生，已七十二歲，生前並無職業（見台灣雲林地方法院檢察署相驗卷
    第一頁），原告等五人均已成年（見本院附民卷第四至第六頁），且各自在外獨
    立，原告丙○大學畢業，每月薪資約貳萬伍仟元；原告庚○○高中畢業，現與其
    夫經營小本生意，每月收入約拾萬元；原告己○○高商畢業、戊○○大學畢業、
    丁○○高職畢業，業據原告陳明在卷，且原告等皆有不動產或投資，有稅捐機關
    檢送之歸戶財產查詢清單五份在卷可稽。另被告係三十二年十月二十六日出生，
    現年五十八歲，國校畢業，務農，收入微簿，經濟困難，且育有長子陳啟明（六
    十六年七月七日出生）、次子陳啟立（六十八年十月二日出生），皆患有中度智
    障而賴被告扶助養育，被告並有一多重重度殘障之弟陳清和亦需被告扶助，有被
    告全戶戶籍謄本一份，殘障手冊三份在卷可證。本院審酌前揭兩造之經濟能力、
    身分、地位、及原告所受痛苦程度等一切情狀，認原告各請求賠償三十萬元，尚
    嫌過高，應予核減為各十萬元，方屬公允，逾此數額之請求，為無理由。
  (四)是綜上所述，原告所得請求賠償之醫藥費各四萬一千零三十四元、殯葬費各九萬
    八千七百元、精神慰撫金各為十萬元，即原告五人所得請求之金額各為二十三萬
    九千七百三十四元。
七、末按損害之發生或擴大，被害人與有過失者，法院得減輕賠償金額或免除之。民
    法第二百十七條第一項定有明文。又民法第一百九十二條第一項規定不法侵害他
    人致死者，對於支出殯葬費之人，亦應負損害賠償責任，係間接被害人得請求賠
    償之特例。此項請求權，自理論言，雖係固有之權利，然其權利係基於侵權行為
    之規定而發生，自不能不負擔直接被害人之過失，倘直接被害人於損害之發生或
    擴大與有過失時，依公平之原則，亦應有民法第二百十七條過失相抵規定之適用
    ，最高法院著有七十三年台再字第一八二號判例可參。依同一法理，對於支出本
    件醫療費用之原告等五人，亦應有民法第二百十七條過失相抵規定之適用。查本
    件被害人劉武三就本件車禍之發生同為肇事原因，亦即其對侵權行為損害之發生
    ，亦與有過失，且應負擔二分之一之過失責任，已如前述，是本件前開損害賠償
    金額自應依此比例相抵。從而依上開過失相抵之比例計算後，原告所得請求之金
    額各為十一萬九千八百六十七元（即0000000×0.5=119867）。
八、綜上所陳，本件原告等五人本於繼承及侵權行為損害賠償之法律關係，請求被告
    給付原告五人各十一萬九千八百六十七元，及均自刑事附帶民事訴訟起訴狀繕本
    送達被告翌日即八十七年九月十一日（被告係於八十七年九月十日收受本件附帶
    民事訴訟起訴狀繕本，有被告簽收為憑，參見本院交附民卷第三頁反面）起，至
    清償日止，按週年利率百分之五計算之利息部分，洵屬正當，應予准許。逾此部
    分所為之請求，為無理由，應予駁回。雖原告陳明願供擔保請求准予宣告假執行
    ，惟本件所命被告應給付原告等五人之金額，並未逾新台幣一百萬元，已不得上
    訴第三審（民事訴訟法第四百六十六條第一項參照），是於本院宣示判決後即告
    確定（民事訴訟法第四百六十三條準用第三百九十八條第二項參照），則原告聲
    請假執行，核無必要。至於原告敗訴部分，其假執行之聲請因訴之駁回而失所附
    麗，爰均併予駁回。
九、本件事証已明確，兩造其餘攻擊、防禦方法及舉証，因與本判決判斷結果，不生
    影響，爰未逐一論述，併此敘明。
十、據上論結，本件原告之訴為一部有理由，一部無理由，依民事訴訟法第七十九條
    但書、第八十五條第一項前段，判決如主文。
中      華      民      國    九  十    年      一      月      二十    日
                                    臺灣高等法院臺南分院民事第二庭
~B1審判長法官  吳    志    誠
~B2      法官  葉    居    正
~B3      法官  李    素    靖
右為正本係照原本作成。
原告如對本判決上訴，須於判決送達後二十日內向本院提出上訴狀，其未表明上訴理
由者，應於上訴後二十日內向本院提出上訴理由書。
中      華      民      國    九  十    年      一      月    三十一    日
~B法院書記官  林    鈴    香


司法院資訊處製作；財團法人民間司法改革基金會備份。
